【裁判字號】    89,訴,56
【裁判日期】    890225
【裁判案由】    妨害自由等
【裁判全文】
臺灣彰化地方法院刑事判決                            八十九年度訴字第五六號
    公  訴  人  臺灣彰化地方法院檢察署檢察官
    被      告  丙○○
                乙○○
    共      同
    選任辯護人  陳建良律師
右列被告等因妨害自由等案件，經檢察官提起公訴 (八十八年度偵字第五三八二號)
，本院判決如左：
    主      文
丙○○、乙○○共同以脅迫之非法方法，剝奪人之行動自由，各處有期徒刑伍月。
    事      實
一、丙○○與乙○○係兄弟，與甲○○、丁○○在彰化市○○街與永安街口比鄰擺設
    水果攤為業，同行相忌、時生齟齬。民國八十八年四月七日夜晚十一時許，甲○○至其攤位卸貨，復與乙○○發生言語爭執，乙○○竟基於傷害甲○○身體之犯
    意，徒手毆打甲○○，丁○○見狀上前救援，丙○○亦基於傷害丁○○身體犯意
    ，出手毆打丁○○，乙○○與丙○○二人並再竟基於共同傷害人之身體及共同以
    脅迫之非法方法，剝奪人之行動自由之犯意聯絡，由丙○○至其水果攤取出鳳梨
    刀一把，再持鳳梨刀抵住甲○○頸部，令甲○○無法動彈而剝奪甲○○行動自由
    ，再由乙○○持磚塊敲擊甲○○頭部，造成甲○○受有左眉擦傷、左眼瞼腫三乘
    二公分、左臉頰擦傷五乘三公分、腦震盪及左上臂擦傷二乘一公分、右手小指瘀
    血之傷害，丁○○見丙○○手持鳳梨刀，心生畏懼，轉身逃跑，丙○○復持鳳梨
    刀追逐丁○○，並趁丁○○仆倒在地、正欲爬起之際，趕至丁○○身旁，抓住丁○○衣服，再以鳳梨刀抵住丁○○前胸，令丁○○無法反抗逃離而剝奪丁○○行
    動自由，再由乙○○趨前持磚塊敲擊丁○○頭部，造成丁○○受有頭後枕部一、
    五乘０、五公分擦破傷及腦震盪之傷害。
二、案經丁○○、甲○○二人訴由彰化縣警察局彰化分局移送臺灣彰化地方法院檢察
    署檢察官偵查起訴。
    理      由
一、訊據被告乙○○、丙○○坦承於右揭時地與告訴人丁○○、甲○○發生爭執，致
    告訴人甲○○、丁○○受傷情事，惟均矢口否認有持鳳梨刀及磚塊攻擊告訴人丁○○、甲○○情事。被告乙○○辯稱伊只是與告訴人甲○○相互推拉，並未出手
    打人，亦未持磚塊，告訴人甲○○的傷是相互推拉造成的，當時除其母李寶珠外
    ，並無其他人看見案發經過，且伊亦有受傷云云；被告丙○○則諉稱伊僅有推告
    訴人丁○○，並未持鳳梨刀云云；辯護人亦以告訴人等指述前後不一，均不足採
    信等語置辯。然查右揭被告二人共同傷害告訴人丁○○、甲○○，並以鳳梨刀剝
    奪告訴人等行動自由之事實，業迭據告訴人丁○○、甲○○分別於警訊、偵訊及
    本院審理時指述甚詳，二人陳述被害之主要情節均屬相符。證人李寶珠固到庭陳
    述被告等並未持鳳梨刀，告訴人甲○○係撞到泡沬紅茶店之攤位而受傷等語，然
    證人李寶珠係被告等母親，其證言未經具結，基於親情亦難免有所迴護，惟由證
    人證述「甲○○和乙○○打架，丁○○與丙○○打架」等語，可證被告等確有傷
    害犯行。此外被告等犯行復有秀傳紀念醫院驗傷診斷證明書二紙附卷可資佐證。
    辯護人固以告訴人等前後證述不一及情節倒置等語，是指述不足採信等語為辯，
    然接受偵訊指述被害事實並非日常生活可經常經歷之事，處此情況，自保仍有未
    逮，又焉能冷靜觀察並記憶各項細節以供日後指述，告訴人等亦非精於訴訟或言
    詞表達之人，其等對於案發經過之指述細節略有前後歧異或順序倒置之處，誠屬
    常情；且製作筆錄之警員等亦非親身經歷見聞案發經過，就告訴人等之言語指述
    轉譯為具體文字，細節之處亦難免偶有失真，辯護人以告訴人等於警訊、偵訊及
    本院審理時之指述略有歧異，即認其等指述全不可採，實屬無據，否則被告等何
    以對卷附診斷證明書之真正均表示不爭執。又被告乙○○提出臺灣省立彰化醫院
    驗傷證明書乙紙，證明亦受有傷害，然由該驗傷證明書記載，其受傷部位為右手
    大拇指背面及右手腕多處皮下瘀血、右手背及右手前臂多處抓傷，傷害之處顯均
    非人身要害，雙方互毆時遭對方攻擊右手大拇指背面及右手腕之可能性甚低，告
    訴人等如真要毆打被告乙○○，亦不可能僅針對被告乙○○之右手下手。是本院
    認為被告乙○○右手背及右手前臂多處抓傷係毆打告訴人甲○○之際，遭告訴人
    甲○○反抗抓傷所致；其右手大拇指背面及右手腕多處皮下瘀血係因持磚塊敲擊
    告訴人甲○○、丁○○時不慎傷及己身之可能性較大。而被告乙○○除上述傷害
    外，身體其他部位均未受傷；被告丙○○則毫髮無損，然告訴人丁○○、甲○○
    受傷部位卻多集中於頭部要害，雙方受傷程度差距甚大，是被告等所辯顯均係避
    重就輕之詞，其等共同傷害告訴人等，並以非法方式剝奪告訴人等行動自由之事
    證明確，其等犯行至堪認定。
二、核被告二人所為，係犯刑法第三百零二條第一項之以脅迫之非法方法剝奪人之行
    動自由罪及同法第二百七十七條第一項之傷害罪。被告二人就上揭犯行，互有犯
    意聯絡及行為分擔，是為共同正犯。被告等各以一共同脅迫之非法方法剝奪二人
    行動自由並以一共同行為傷害二人，均屬想像競合犯，應分別以一罪論以共同以
    非法方法剝奪人之行動自由罪及共同傷害罪。非法剝奪人之行動自由之目的在傷
    害，所犯上開二罪間，有方法結果之牽連關係，應從一重依刑法第三百零二條第
    一項之共同以脅迫之非法方法剝奪人之行動自由罪處斷。審酌被告二人於通衢大
    街持刀械實施暴行，嚴重危害社會之安寧與祥和，且二人身材已較告訴人等壯碩
    ，竟仍持刀械及磚塊行兇，希冀造成更大傷害，犯後又一再飾詞狡辯，態度不佳
    等一切情狀，分別量處如主文所示之刑，以示懲儆。
三、被告等據以犯妨害自由罪之鳳梨刀一把未經扣案，無從證明未滅失，且亦非專供
    犯罪所用之物，爰不宣告沒收。
四、另告訴人甲○○、丁○○分別於警訊及偵訊中陳述被告乙○○曾以「以後只要看
    到一次就打一次」等語恐嚇之，告訴人丁○○亦於本案審理中指述被告丙○○仍
    不時至其等攤位以言詞挑釁，是被告等另涉嫌恐嚇，惟被告等此部分犯行與本案
    起訴部分並無裁判上一罪之關係，應由檢察官另行分案偵辦，並此敘明。
五、據上論斷，應依刑事訴訟法第二百九十九條第一項前段，刑法第二十八條、第二
    百七十七條第一項、第三百零二條第一項、第五十五條，罰金罰鍰提高標準條例
    第一條前段，判決如主文。
本案經檢察官林俞妙到庭執行職務。
中      華      民      國    八十九    年      二      月    二十五    日
                                    臺灣彰化地方法院刑事第三庭
                                        法      官  姚  勳  昌
右正本證明與原本無異。
如不服本判決，應於判決送達後十日內向本院提出上訴狀(須附繕本)。
告訴人或被害人對於判決如有不服具備理由請求檢察官上訴者，其上訴期間之計算係
以檢察官收受判決正本之日期為準。
                                        法院書記官  楊  筱  惠
中      華      民      國    八十九    年      三      月      一      日
刑法第二百七十七條
傷害人之身體或健康者，處三年以下有期徒刑，拘役或一千元以下罰金。
犯前項之罪，因而致人於死者，處無期徒刑或七年以上有期徒刑，致重傷者，處三年
以上，十年以下有期徒刑。
刑法第三百零二條
私行拘禁或以其他非法方法，剝奪人之行動自由者，處五年以下有期徒刑、拘役或三
百元以下罰金。
因而致人於死者，處無期徒刑或七年以上有期徒刑，致重傷者，處三年以上十年以下
有期徒刑。
第一項之未遂犯罰之。


司法院資訊處製作；財團法人民間司法改革基金會備份。
